臺灣新北地方法院刑事判決
110年度訴字第1274號
公  訴  人  臺灣新北地方檢察署檢察官
被      告  陳柏屹




指定辯護人  本院公設辯護人張哲誠  
上列被告因違反毒品危害防制條例案件，經檢察官提起公訴（11
0年度偵字第28092號），本院判決如下：
    主  文
陳柏屹犯販賣第三級毒品罪，累犯，處有期徒刑貳年；扣案如附
表編號一至三所示之物均沒收，未扣案之犯罪所得新臺幣陸仟元
沒收，於全部或一部不能沒收或不宜執行沒收時，追徵其價額。
又犯販賣第三級毒品未遂罪，累犯，處有期徒刑壹年貳月；扣案
如附表編號一至五所示之物均沒收。應執行有期徒刑貳年肆月。
    事  實
一、陳柏屹明知愷他命、4-甲基甲基卡西酮均係毒品危害防制條
    例列管之第三級毒品，竟分別為下列犯行：
  ㈠意圖營利而基於販賣第三級毒品之犯意，於民國110年7月4日
    晚間11時14分許，在新北市泰山區瓊仔湖的福德宮外，以新
    臺幣（下同）6,000元之代價，販賣第三級毒品愷他命3公克
    予李泯澤。
  ㈡意圖販賣而持有第三級毒品之犯意，先於110年8月3日晚間7
    時52分許，在新北市○○區○○街00號前，以1萬1,500元向呂昱
    辰（所涉違反毒品危害防制條例部分，另由臺灣新北地方檢
    察署檢察官偵辦中）購得含有第三級毒品4-甲基甲基卡西酮
    之毒品咖啡包5包（下稱本案毒品咖啡包5包）、第三級毒品
    愷他命1包後持有之，欲伺機販賣。嗣意圖營利而基於販賣
    第三級毒品之犯意，於110年8月4日下午3時50分許，在其新
    北市○○區○○街00巷0弄0號居所前，以1,800元之代價販賣本
    案毒品咖啡包5包給蔡瑋倫，於其正欲將本案毒品咖啡包5包
    交給蔡瑋倫並向蔡瑋倫收取1,800元時，遭警方當場查獲而
    未遂，並在蔡瑋倫身上扣得現金1,800元，嗣經警持本院核
    發之搜索票執行搜索，在陳柏屹身上扣得如附表編號3至6所
    示之物，在其居處扣得如附表編號1至2、7至8所示之物，始
    查悉上情。
二、案經臺北市政府警察局大同分局報告臺灣新北地方檢察署檢
    察官偵查起訴。
    理  由
一、證據能力
　㈠按被告以外之人於審判外之言詞或書面陳述，除法律有規定
    者外，不得作為證據；又被告以外之人於審判外之陳述，雖
    不符同法第159條之1至第159條之4之規定，而經當事人於審
    判程序同意作為證據，法院審酌該言詞陳述或書面陳述作成
    時之情況，認為適當者，亦得為證據；而當事人、代理人或
    辯護人於法院調查證據時，知有第159條第1項不得為證據之
    情形，而未於言詞辯論終結前聲明異議者，視為有前項之同
    意，刑事訴訟法第159條第1項、第159條之5分別定有明文。
    查本件檢察官、被告陳柏屹及其辯護人就本判決所引用被告
    以外之人於審判外之言詞或書面陳述之證據能力，於準備程
    序、審判期日中均不爭執其證據能力，且迄至言詞辯論終結
    前亦未聲明異議，本院審酌該等具有傳聞證據性質之證據製
    作時之情況，尚無違法不當及證明力明顯過低之瑕疵，應無
    不宜作為證據之情事，認以之作為本案之證據，應屬適當，
    依刑事訴訟法第159條之5之規定，認該等證據資料均有證據
    能力。
　㈡本判決所引用之非供述證據部分，與本案待證事實均有關連
    性，亦無證據證明係實施刑事訴訟程序之公務員以不法方式
    所取得，依刑事訴訟法第158條之4之反面解釋，當有證據能
    力，復於本院審理時，提示並告以要旨，使當事人及辯護人
    充分表示意見，自得為證據使用。
二、上開犯罪事實，業據被告於偵訊及本院訊問、準備程序、審
    理時均坦承不諱（見偵卷一第423-425頁、偵卷二第116頁、
    本院卷第36-38、100、147-148頁），核與證人李泯澤、蔡
    瑋倫於警詢、偵訊時之證述相符（見偵卷一第122-127、142
    、313-317、368頁），並有臺北市政府警察局偵辦毒品案件
    尿液檢體委驗單、台灣尖端先進生技醫藥股份有限公司108
    年7月27日濫用藥物檢驗報告、本院110年度聲搜字第921號
    搜索票、自願受搜索同意書、臺北市政府警察局大同分局搜
    索扣押筆錄暨扣押物品目錄表、搜索筆錄暨扣押物品目錄表
    、扣案物照片、通訊軟體微信對話紀錄擷圖、員警偵查報告
    、交通部民用航空局航空醫務中心110年8月30日航藥鑑字第
    0000000號、第0000000Q號毒品鑑定書、社群軟體臉書對話
    紀錄擷圖在卷可稽（見偵卷一第13-17、83-95、157-158、1
    85-186、119、190、321-329頁、偵卷二第137-140、163-17
    3頁）。又按政府查緝販賣毒品犯行無不嚴格執行，且販賣
    毒品罪係重罪，若無利可圖，衡情一般持有毒品者，當不致
    輕易將持有之毒品交付他人。且販賣毒品乃違法行為，非可
    公然為之，自有其獨特之販售路線及管道，亦無公定之價格
    ，復可任意增減其分裝之數量，而每次買賣之價量，亦可能
    隨時依市場貨源之供需情形、交易雙方之關係深淺、資力、
    對行情之認知、可能風險之評估、查緝是否嚴緊，及購買者
    被查獲時供述購買對象之可能性風險評估等諸般事由，而異
    其標準，非可一概而論，是販賣之利得，誠非固定，縱使販
    賣之人從價差或量差中牟利方式互異，其意圖營利之非法販
    賣行為仍屬同一。又販賣利得，除經被告供明，或因帳冊記
    載致價量至臻明確外，確實難以究明。然一般民眾均普遍認
    知毒品價格非低、取得不易，且毒品交易向為政府查禁森嚴
    ，一經查獲，並對販毒者施以重罰，衡諸常情，倘非有利可
    圖，殊無必要甘冒持有毒品遭查獲、重罰之極大風險，無端
    親至交易處所，或於自身住處附近交易毒品，抑或購入大量
    毒品貯藏，徒招為警偵辦從事毒品販賣之風險。從而，除確
    有反證足資認定提供他人毒品者所為係基於某種非圖利本意
    之原委外，通常尚難因無法查悉其買進、賣出之差價，而諉
    無營利之意思，或阻卻販賣犯行之追訴，以免知過坦承者難
    辭重典，飾詞否認者反得逞僥倖，反失情理之平。查被告分
    別係以約定之價格販售愷他命、本案毒品咖啡包5包予李泯
    澤、蔡瑋倫，而4-甲基甲基卡西酮、愷他命均屬毒品危害防
    制條例第2條第2項第3款之第三級毒品，販賣該等毒品為我
    國檢警機關嚴予取締之重罪，李泯澤、蔡瑋倫與被告均非至
    親關係，被告當無賠本出售之可能，且被告於本院訊問時亦
    供稱其販賣愷他命予李泯澤預計獲利500至1,000元，其之後
    亦可用較低價格向毒品上游購買毒品，販賣本案毒品咖啡包
    5包予李泯澤則可獲利300餘元等語（見本院卷第38頁），則
    被告為上開犯罪事實一㈠㈡之販賣第三級毒品犯行，主觀上自
    有營利意圖。綜上等情，足認被告前開任意性自白均與事實
    相符，堪予採信。本案事證明確，被告上開犯行均可堪認定
    ，應依法論科。
三、論罪科刑
  ㈠按4-甲基甲基卡西酮、愷他命均係屬毒品危害防制條例第2條
    第2項第3款所定之第三級毒品，不得非法販賣。是核被告就
    犯罪事實一㈠所為，係犯毒品危害防制條例第4條第3項之販
    賣第三級毒品罪，就犯罪事實一㈡所為，係犯毒品危害防制
    條例第4條第3項、第6項之販賣第三級毒品未遂罪。被告於
    偵訊時供稱：扣案如附表編號4、5所示之愷他命及本案毒品
    咖啡包5包係向呂昱辰購買，伊都是先向呂昱辰購買，若有
    人要向伊購買該等毒品，伊就會答覆有等語（見偵卷一第42
    5頁），是被告係意圖販賣而持有扣案如附表編號1、2所示
    愷他命及本案毒品咖啡包5包，嗣與蔡瑋倫達成以1,800元販
    賣本案毒品咖啡包5包予蔡瑋倫之合意，並於欲交付本案毒
    品咖啡包5包予蔡瑋倫時，為警查獲。從而，被告就犯罪事
    實一㈡之意圖販賣而持有扣案如附表編號4、5所示第三級毒
    品愷他命及本案毒品咖啡包5包之低度行為，應為其販賣第
    三級毒品之高度行為所吸收，不另論罪。
  ㈡又被告前因不能安全駕駛案件，經本院以108年度交簡字第89
    8號判處有期徒刑2月確定，於108年7月1日易科罰金執行完
    畢等情，有臺灣高等法院被告前案紀錄表在卷可查，是被告
    於有期徒刑執行完畢5年內再犯本案有期徒刑以上之罪，均
    為累犯，本院審酌被告上開所犯不能安全駕駛案件，與本案
    罪質、犯罪手法及態樣均不相同，參酌司法院大法官釋字第
    775號解釋意旨，爰均裁量不予加重其最低刑度。就犯罪事
    實一㈡部分，被告著手實行販賣第三級毒品之犯行而未遂，
    應依刑法第25條第2項規定減輕其刑。就犯罪事實一㈠㈡犯行
    ，被告於偵訊及本院訊問、準備程序、審理時均自白其犯行
    ，業如前述，均應依毒品危害防制條例第17條第2 項之規定
    減輕其刑。又被告就犯罪事實一㈡犯行，向員警指認呂昱辰
    為其毒品上游，嗣呂昱辰為警查獲犯毒品危害防制第4條第3
    項之販賣第三級毒品罪並移送予臺灣新北地方檢察署檢察官
    偵查，有臺北市政府警察局大同分局刑事案件報告書在卷可
    查（見本院卷第165-168在卷可查），堪認被告就犯罪事實
    一㈡犯行，已向員警供出毒品來源，並因而查獲，爰就此部
    分犯行，依毒品危害防制條例第17條第1 項規定減輕其刑，
    並依法遞減之。
  ㈢復按法院於科刑時應以行為人之責任為基礎，並審酌其犯罪
    一切情狀，尤應注意刑法第57條各款所列之事項，為科刑輕
    重之標準。而法院量刑時所應審酌被告犯罪之一切情狀，與
    同法第59條所稱之「犯罪情狀」，二者範圍並無絕對區分，
    尚非完全不能相容。例如同法第57條所列犯罪之動機與目的
    、犯罪之手段、犯罪時所受之刺激、犯罪行為人之生活狀況
    、智識程度、與被害人之關係及犯罪所生之危害或損害等事
    項，均屬於被告「犯罪情狀」之具體內涵。法院於科刑時所
    審酌被告犯罪之上述事項及其他犯罪情狀，並非不得於審酌
    其是否符合刑法第59條酌減其刑要件時一併予以考量，尚難
    因而謂為違反「禁止重複評價原則」。又販賣第三級毒品罪
    之法定刑為7 年以上有期徒刑，得併科1,000 萬元以下罰金
    ，惟販賣毒品之人，其原因動機不一，犯罪情節亦非必相同
    ，或為大盤毒梟，或有屬中、小盤者，抑或僅是吸毒者間為
    求互通有無之少量交易。是縱同屬販賣毒品之行為，各種販
    賣行為所生之危害社會程度亦屬有異，然此類犯行之法定最
    低本刑均屬一致，難謂盡符事理之平，於此情形，倘依其情
    狀處以適切徒刑，即足生懲儆之效，並可達防衛社會之目的
    者，自非不可依客觀之犯行與主觀之惡性兩者加以考量其情
    狀，是否存有足予憫恕之處，再適用刑法第59條規定酌量減
    輕其刑，以求個案裁判之量刑，能斟酌至當，符合比例原則
    。查被告就犯罪事實一㈠所為販賣第三級毒品犯行，固無可
    取，惟衡酌被告於偵訊、本院訊問、準備程序及審理時均坦
    承犯行，正視己錯，又參酌其所為該次販賣毒品之數量非多
    ，且販毒價金為6,000元，核該等販賣毒品之手段、情節及
    所造成社會危害程度，與毒品大盤毒梟或中、小盤商等實際
    從事販賣毒品以賺取巨額利潤之犯行惡性迥異，而毒品危害
    防制條例第4 條第3項之販賣第三級毒品罪，其法定刑為7 
    年以上有期徒刑，得併科1,000 萬元以下罰金之重刑，縱本
    案依毒品危害防制條例第17條第2項減輕其刑並處以最低刑
    度，相較被告所為本案犯罪情節及其惡性，有所犯情輕法重
    之處，爰就此部分犯行，依刑法第59條規定，減輕其刑，並
    依法遞減之。至於犯罪事實一㈡犯行，經依刑法第25條第2項
    規定、毒品危害防制條例第17條第1項、第2項遞減其刑後，
    已大幅減少最低刑度，尚無情輕法重之情，爰不另依刑法第
    59條予酌減其刑。
  ㈤爰審酌被告明知4-甲基甲基卡西酮、愷他命均為第三級毒品
    ，持以施用足以戕害人之身體健康，竟仍漠視法令而為前揭
    販賣第三級毒品犯行，助長施用毒品之行為，危害社會，所
    為甚屬不該，惟念及被告犯後尚知坦承犯行，正視己錯，於
    就犯罪事實一㈡犯行即時為警查獲，而未生販賣毒品之結果
    ，兼衡被告之素行、販賣第三級毒品之種類數量，及犯罪之
    動機、目的、手段、情節、所參與之程度、犯後態度、所生
    危害，及其於本院審理時所陳之教育程度、家庭生活經濟狀
    況（見本院卷第149頁）等一切情狀，分別量處如主文所示
    之刑，並定其應執行之刑，以示懲儆。
四、按違禁物，不問屬於犯罪行為人與否，沒收之；供犯罪所用
    、犯罪預備之物或犯罪所生之物，屬於犯罪行為人者，得沒
    收之；犯罪所得，屬於犯罪行為人者，沒收之；前二項之沒
    收，於全部或一部不能沒收或不宜執行沒收時，追徵其價額
    ，刑法第38條第1 項、第2項前段、第38條之1第1項、第3項
    明定。又犯第4條至第9條、第12條、第13條或第14條第1項
    、第2項之罪者，其供犯罪所用之物，不問屬於犯罪行為人
    與否，均沒收之，毒品危害防制條例第19條第1項定有明文
    。又毒品危害防制條例第18條第1 項後段規定查獲之第三、
    四級毒品，無正當理由而擅自持有者，沒入銷燬之；此應沒
    入銷燬之毒品，專指查獲施用或持有（未成罪）之第三、四
    級毒品而言；倘屬同條例相關法條明文規定處罰之犯罪行為
    ，即非該條項應依行政程序沒入銷燬之範圍；再同條例對於
    查獲之製造、運輸、販賣、意圖販賣而持有、以非法方法使
    人施用、引誘他人施用及轉讓、持有一定數量以上第三、四
    級毒品之沒收，並無特別規定，如其行為已構成犯罪，則該
    毒品即屬不受法律保護之違禁物，應回歸刑法之適用，依刑
    法第38條第1 項第1 款（即現行刑法第38條第1 項）之規定
    沒收之，始為適法（最高法院98年度台上字第2889號、99年
    度台上字第2733號判決意旨參照）。查扣案如附表編號1至3
    所示之物，為供被告為販賣毒品犯行所用，業據被告於偵訊
    及本院審理時供述在卷（見偵卷一第301頁、本院卷第148頁
    ），應依毒品危害防制條例第19條第1項分別於各犯行宣告
    刑項下予以宣告沒收。又扣案如附表編號4、5所示之物，分
    別檢出第三級毒品愷他命、4甲基甲基卡西酮成分，有交通
    部民用航空局醫務中心110年8月30日航藥鑑字第0000000號
    、第0000000Q號毒品鑑定書在卷可查，且係供被告為犯罪事
    實一㈡犯行所用之物，揆諸上開說明，均屬違禁物，應依刑
    法第38條第1項規定於該次犯行之宣告刑項下宣告沒收。又
    上開第三級毒品之外包裝，內含微量毒品成分難以析離，亦
    無析離之實益與必要，同屬經查獲之第三級毒品，自亦應依
    刑法第38條第1 項之規定宣告沒收。至鑑驗用罄部分，既已
    滅失，自毋庸再為沒收之諭知，附此敘明。又被告就犯罪事
    實一㈠販賣第三級毒品犯行所得之6,000元價金，為此部分犯
    行之犯罪所得，未經扣案，應依刑法第38條之1第1項前段、
    第3項於所犯宣告刑項下宣告沒收及追徵。至扣案如附表編
    號6至8所示之物，被告否認該等物品與本案犯行相關，卷內
    亦無證據可認該等物品與本案相關（見偵卷一第301頁），
    爰均不予宣告沒收。據上論斷，應依刑事訴訟法第299 條第
    1 項前段，毒品危害防制條例第4 條第3 項、第6 項、第17
    條第1項、第2項、第19條第1項，刑法第11條、第25條第2 
    項、第51條第5款、第47條第1項、第59條、第38條第1 項、
    第38條之1第1項前段、第3項，判決如主文。
本案經檢察官余怡寬偵查起訴，檢察官劉家瑜到庭執行公訴。
中　　華　　民　　國　　111 　年　　3 　　月　　30　　日
                  刑事第九庭  審判長法　官  何燕蓉
　　　　　　　　　
　　　　　　　　　                  法  官  林米慧
　　　　　　　　　
　　　　　　　　　                  法  官  林翊臻
上列正本證明與原本無異。
如不服本判決，應於判決送達後20日內敘明上訴理由，向本院提
出上訴狀 (應附繕本) ，上訴於臺灣高等法院。其未敘述上訴理
由者，應於上訴期間屆滿後20日內向本院補提理由書「切勿逕送
上級法院」。
                                    書記官  郭佩瑜
中　　華　　民　　國　　111 　年　　3 　　月　　31　　日
附錄本案論罪科刑法條全文：
毒品危害防制條例第4條
製造、運輸、販賣第一級毒品者，處死刑或無期徒刑；處無期徒
刑者，得併科新臺幣3千萬元以下罰金。
製造、運輸、販賣第二級毒品者，處無期徒刑或10年以上有期徒
刑，得併科新臺幣1千5百萬元以下罰金。
製造、運輸、販賣第三級毒品者，處7年以上有期徒刑，得併科
新臺幣1千萬元以下罰金。
製造、運輸、販賣第四級毒品者，處5年以上12年以下有期徒刑
，得併科新臺幣5百萬元以下罰金。
製造、運輸、販賣專供製造或施用毒品之器具者，處1年以上7年
以下有期徒刑，得併科新臺幣1百50萬元以下罰金。
前五項之未遂犯罰之。

附表：
編號 扣案物 備註 1 電子磅秤1臺  2 分裝袋47個  3 蘋果廠牌行動電話1支（含門號0000000000號SIM卡1張）  4 愷他命1包（淨重3.022公克，驗餘淨重3.0081公克，愷他命純度72.2％，純質淨重2.1819公克） 交通部民用航空局醫務中心110年8月30日航藥鑑字第0000000號、第0000000Q號毒品鑑定書（見偵卷二第137-140頁） 5 毒品咖啡包5包（淨重14.354公克，驗餘淨重14.1717公克，4-甲基甲基卡西酮純度14.6％，純質淨重2.0957公克）  6 摻有愷他命之香菸1支（淨重0.882公克，驗餘淨重0.878公克，微量無法鑑驗純質）  7 摻有愷他命之吸管1支（淨重0.024公克，驗餘淨重0.0191公克，愷他命純度74.4％，純質淨重0.0179公克）  8 新臺幣8萬3,000元